臺灣高等法院刑事裁定　　　　　　　　　　　　　　九十二年度聲再字第五一六號
　　再審聲請人
　　即受判決人　甲○○原名孫.
右列聲請人因聲請再審案件，對於本院九十二年度上訴字第八七八號，中華民國九十
二年十月二十八日第二審確定判決（第一審判決案號：臺灣臺北地方法院八十九年度
訴字第一四五號，起訴案號：臺灣臺北地方法院檢察署八十八年度偵字第五二八六號
），聲請再審，本院裁定如左：
    主  文
再審之聲請駁回。
    理  由
一、按不得上訴於第三審法院之案件，除第四百二十條規定外，其經第二審確定之有
    罪判決，如就足生影響於判決之重要證據漏未審酌者，亦得為受判決人之利益，
    聲請再審；又法院認為無再審理由者，應以裁定駁回之，刑事訴訟法第四百二十
    一條、第四百三十四條第一項分別定有明文。所謂「足生影響於判決之重要證據
    漏未審酌」，係指當事人於第二審法院判決前，所提出之證據，就該證據之形式
    觀之，毋須經調查程序，明顯可認為足以影響、變更判決結果，而法院漏未審酌
    而言。
二、聲請意旨略以：本件遭巴拿馬國警方查扣由臺灣出口之十七筆盜版光碟貨物，其
    中十四筆皆有臺灣出貨人呂慧萍、賴豐井、張學藝等三人預先支付臺灣本地費用
    ，所餘三筆貨物額外費用則由再審聲請人即受刑人甲○○（簡稱聲請人）代同案
    被告戰志豪向國外收貨人收取。然不論何種情形，利潤全屬同案被告戰志豪獨得
    ，聲請人所獲得之分配利潤，均屬貨運承攬業者合理之利潤，至當地費用及額外
    費用全由同案被告戰志豪獨得，且均為美金五百元以上金額（換算為新臺幣為一
    萬六千元以上）。同案被告戰志豪對臺灣出貨人除出口貨物運送及報關之服務外
    ，應有另外服務且為聲請人所不知，方能獨得此利潤，而無需分配予聲請人，聲
    請人事前既不知情，斷無指示同案被告戰志豪偽填出口報單「出口目的地」之必
    要。又同案被告呂惠萍、賴豐井、張學藝或係臺灣出貨人，或係在臺灣支付當地
    費用之人，然不論彼等屬何種身份，於貨物出口前均曾直接與同案被告戰志豪聯
    繫，顯見臺灣出貨人係由同案被告戰志豪聯繫，或由出貨人主動與其聯繫，從臺
    灣出口貨物及報關程序，當由同案被告戰志豪全權負責而與聲請人無涉。又依卷
    附之傳真資料顯示，同案被告呂惠萍之國外客戶告知臺灣出貨人應主動與翊達公
    司連絡並確認所出貨品種類，聲請人事前根本無法確知臺灣出貨人為誰？所出貨
    物種類為何？實無指示同案被告戰志豪偽填出口報單「品名」之理。綜上，本案
    之貨物承攬運送係由聲請人所屬美國ＣＩＦ公司接受巴拉圭委託人之委託，由長
    榮航空公司載運貨物從臺北運送至巴拿馬後，再包機轉運至巴拉圭交予委託人，
    因ＣＩＡ公司在臺北並無設立公司，故將臺北出口貨物運送至巴拿馬之此段運送
    及報關作業，全委由同案被告戰志豪所屬翊達公司辦理，是臺灣出貨人之聯絡、
    所出貨品種類之確認、貨運艙位之洽訂及出口報關程序之辦理，皆應由且必由同
    案被告戰志豪全權負責，聲請人並無涉入辦理，更無指示戰志豪偽填出口報單之
    必要。原確定判決徒以共同被告戰志豪於調查局、偵查、原審及本院訊問時一再
    指證係聲請人指示、要求申報之目的地書寫為南非、新加坡等語，供詞前後相符
    ，再參以聲請人自承上開貨運之業務既係聲請人經營之ＣＩＡ公司委託戰志豪翊
    達公司承辦該臺灣至巴拿馬國段之運輸，則共同被告戰志豪關於上開出口報單上
    目的地之記載係依聲請人指示之供詞，顯屬有憑，應可採信，遽認聲請人與共同
    被告戰志豪共犯連續業務登載不實罪，並未審酌經搜索、扣押已存卷之足生影響
    於判決事實之重要證據，顯有聲請再審之理由，爰依刑事訴訟法第四百二十一條
    規定聲請再審等語。並提出原確定判決漏未審酌之證據即傳真資料影本一紙、同
    案被告戰志豪所屬翊達公司之利潤分析表影本九紙、大、小提貨單影本三十三紙
    為證。
三、經查，原確定判決認定聲請人與戰志豪共同連續行使業務上文書登載不實罪，認
    定：聲請人為設於美國佛羅里達州邁阿密市海天通過股份有限公司（CHALLENGE
    INTERNATIONAL FORWARDING INC.）（下稱CIF公司）負責人，並在巴拿馬設有公
    司。戰志豪為設在台北市○○路○段二六五巷二號三樓翊達航空貨運承攬有限公
    司（下稱翊達公司）負責人，負責貨物承攬運送事宜，且徵得聖予航空代理有限
    公司（下稱聖予公司）負責人陳錦盛之同意，以聖予公司名義辦理貨物出口報關
    事宜，為從事業務之人。聲請人、戰志豪兩人就附表所列出口報單貨品，辦理CI
    F公司與翊達公司之營運合作，由CIF公司委託翊達公司自台灣運送到目的地巴拿
    馬國再由CIF公司處理轉運到巴拉圭。聲請人、戰志豪因而均明知所承攬運送之
    上開貨物，運送目的地均係巴拿馬，再經由巴拿馬運送至巴拉圭等地，竟基於共
    同之犯意聯絡，並基於概括犯意，分別於如附表所示之日期，由翊達公司戰志豪
    依聲請人之指示，在翊達公司製作如附表所示號碼之出口報單時，指示不知情之
    員工陳淑俐將目的地國家記載為新加坡或南非約翰尼斯堡等地，將上開不實事項
    登載於其業務上作成之出口報單，並持以行使向財政部台北關稅局辦理出口貨物
    報關手續，足以生損害於關稅機關對於關稅管理出口報關之正確性，而損害及公
    眾。係以：（一）、出口貨物報關應填送出口報單，電腦連線報單報關人以電腦
    製作報單資料，將訊息透過關貿網路傳送資料，報關業者藉端末機查詢報單之通
    關方式為C1（免審免驗）、C2（應審免驗）、C3（應查驗），C1報單由報關人自
    放行日依報單號碼逐案列管二年，C2報單由出口分估單位辦理分類估價放行，C3
    報單送驗貨單位辦理查驗後，再退回分估單位辦理分類估價放行手續。而出口報
    單經由關稅總局「專家系統電腦程式」自動篩選出口貨物通關方式為C1、C2、C3
    ，專家系統電腦程式是依據各種不同風險管理因素決定抽驗比例。而三角貿易係
    指甲國商人將乙國貨物賣給丙國之貿易，亦即指我國廠商接受國外客戶（買方）
    之訂貨，轉向第三國供應商（賣方）採購，貨由賣方逕運買方，或經過我國轉運
    銷售至買方之貿易方式，申報轉運出口時其進口報單與出口報單應同時向海關提
    示，並檢附申請書，申報內容必須與報關有關文件（原始真實發票、提單或其他
    相關資料）一致，出貨人或報關業者均應在出口報單填載正確出口目的國等情，
    有財政部台北關稅局九十一年二月十八日北普出字第九一一００九五九號函在卷
    足憑，因而認定出口報單係出口貨物報關時填載，供海關據此決定貨物通關方式
    與抽驗比例，僅留存於海關，無需連同空運提單交付予受貨人，與空運提單迥不
    相同，出口報單既僅屬貨物出口供海關查驗之文件，受貨人並未接觸出口報單，
    則其上之目的地國家如何填載顯與是否為三角貿易甚或採用何種貿易方式毫無關
    聯，無從以三角貿易即可在出口報單上之目的地國家為虛偽不實之登載；（二）
    、卷附之出口報單貨物之空運提單，無論大提單（即運送人長榮航空公司簽發之
    提單）、小提單（即承攬運送人翊達公司簽發之提單）均明確記載係至巴拿馬（
    PT Y），最後目的地為巴拉圭東方市（CIUDAD DEL ESTE PARAGUAY），有空運提
    單足資佐證，核與扣案之如附表所示之出口報單目的地國家不同；（三）、同案
    被告戰志豪前開所為，係依聲請人之指示一節，為同案被告戰志豪自八十七年十
    月二十二日在調查局初訊時即指證其送貨地點係依聲請人之傳真指示所填，並一
    再指證係聲請人指示及具體證稱係聲請人要求申報之目的地書寫為南非、新加坡
    等情屬實，是有關出口報單上目的地之記載一節，同案被告戰志豪先後指稱係依
    聲請人指示之供詞相符一致；（四）、上開貨運之業務既係聲請人經營之CIF公
    司委託同案被告戰志豪翊達公司承辦該台灣至巴拿馬國段之運送，並為聲請人所
    自承，則同案被告戰志豪關於上開出口報單上目的地之記載係依聲請人指示之供
    詞，顯屬有憑，應可採信。聲請人空言否認，應係卸責之詞，不足採取。上開四
    點為原確定判決認定聲請人犯罪之主要依據，觀乎判決理由之記載，已就聲請人
    為本件聲請所主張大小提單一節有所斟酌，並就認定聲請人犯罪之理由、依據詳
    加說明，於法有據。原確定判決雖未就聲請人於本件聲請再審所提傳真資料、利
    潤分析表等證據於判決理由中加以審酌，惟此等證據就其形式觀之，尚非毋須調
    查即明顯可認為足以影響變更判決結果之證據，核與刑事訴訟法第四百二十一條
    所謂重要證據漏未審酌之再審事由不符，揆之首揭說明，聲請人再審之聲請，為
    無理由，應予駁回。
四、據上論結，應依事訴訟法第四百三十四條第一項，裁定如主文。
中　　　華　　　民　　　國　　九十三　　年　　 二 　　月　　二十七  　　日
                              臺灣高等法院刑事第二十庭
                                  審判長法  官  洪　政　雄
                                        法  官  李　春　地
                                        法  官  鄧　振　球
右正本證明與原本無異。
不得抗告。
                                        書記官  洪　秋　帆
中　　　華　　　民　　　國　　九十三　　年　　　三　　　月　　　二　　　日
附表一：
  ┌──┬──────────┬────────────┬───────┐
  │編號│    出口報單日期    │      出口報單號碼      │  目的地國家  │
  ├──┼──────────┼────────────┼───────┤
  │一  │八十七年九月七日    │六九五之00000000│南非約翰尼斯堡│
  ├──┼──────────┼────────────┼───────┤
  │二  │八十七年九月七日    │六九五之00000000│南非約翰尼斯堡│
  ├──┼──────────┼────────────┼───────┤
  │三  │八十七年九月七日    │六九五之00000000│南非約翰尼斯堡│
  │    │                    │起訴書漏載此筆出口報單  │              │
  ├──┼──────────┼────────────┼───────┤
  │四  │八十七年九月七日    │六九五之00000000│新加坡        │
  ├──┼──────────┼────────────┼───────┤
  │五  │八十七年九月七日    │六九五之00000000│新加坡        │
  ├──┼──────────┼────────────┼───────┤
  │六  │八十七年九月七日    │六九五之00000000│南非約翰尼斯堡│
  │    │                    │起訴書誤載為六九五之一０│              │
  │    │                    │四二三七「０」０        │              │
  ├──┼──────────┼────────────┼───────┤
  │七  │八十七年九月七日    │六九五之00000000│南非約翰尼斯堡│
  ├──┼──────────┼────────────┼───────┤
  │八  │八十七年九月二十三日│六九五之00000000│南非約翰尼斯堡│
  ├──┼──────────┼────────────┼───────┤
  │九  │八十七年九月二十三日│六九五之00000000│南非約翰尼斯堡│
  ├──┼──────────┼────────────┼───────┤
  │十  │八十七年九月二十三日│六九五之00000000│新加坡        │
  │    │                    │起訴書誤載為六九五之一０│              │
  │    │                    │五七二五「三」三        │              │
  ├──┼──────────┼────────────┼───────┤
  │十一│八十七年九月二十三日│六九五之00000000│新加坡        │
  ├──┼──────────┼────────────┼───────┤
  │十二│八十七年九月二十三日│六九五之00000000│新加坡        │
  ├──┼──────────┼────────────┼───────┤
  │十三│八十七年九月二十四日│六九五之00000000│南非約翰尼斯堡│
  ├──┼──────────┼────────────┼───────┤
  │十四│八十七年九月二十四日│六九五之00000000│南非約翰尼斯堡│
  ├──┼──────────┼────────────┼───────┤
  │十五│八十七年九月二十四日│六九五之00000000│南非約翰尼斯堡│
  ├──┼──────────┼────────────┼───────┤
  │十六│八十七年九月二十四日│六九五之00000000│新加坡        │
  ├──┼──────────┼────────────┼───────┤
  │十七│八十七年九月二十四日│六九五之00000000│新加坡        │
  └──┴──────────┴────────────┴───────┘
